【裁判字號】    97,易,2492
【裁判日期】    971009
【裁判案由】    毒品危害防制條例
【裁判全文】
臺灣板橋地方法院刑事判決              97年度易字第2492號
公  訴  人  臺灣板橋地方法院檢察署檢察官
被      告  甲○○
上列被告因違反毒品危害防制條例案件，經檢察官提起公訴（97
年度偵字第17613 號），本院於準備程序進行中，被告就被訴之
事實為有罪之陳述，經告知被告簡式審判程序之旨，並聽取當事
人意見後，裁定進行簡式審判程序，判決如下：
    主  文
甲○○轉讓第三級毒品，處有期徒刑月，如易科罰金，以新臺
幣壹仟元折算壹日。
    事  實
一、甲○○明知愷他命（Ketamine）係毒品危害防制條例所列之
    第三級毒品，依法不得轉讓，竟基於轉讓該毒品之犯意，於
    民國97年6 月6 日某時，在臺北縣中和市○○路○ 段58之1
    號8 樓租處，將其所有之愷他命0.3 公克（起訴書誤載為0.
    5 公克）轉讓予姓名年籍不詳、綽號「阿政」之成年男子施
    用，旋於翌日下午2 時許，經警在前址查獲第三級毒品愷他
    命1 包（驗前毛重24.31 公克，包裝塑膠袋重0.5 公克，取
    0.11公克鑑定用罄，驗餘毛重23.7公克，純度約96﹪，驗前
    純質淨重約22.85 公克）、磅秤1 組、分裝杓1 支、中型分
    裝袋48個、小型分裝袋68個。
二、案經臺北市政府警察局大安分局報請臺灣板橋地方法院檢察
    署檢察官偵查起訴。
    理  由
一、程序部分：按除被告所犯為死刑、無期徒刑、最輕本刑為三
    年以上有期徒刑之罪或高等法院管轄第一審案件者外，於第
    一次審判期日前之準備程序進行中，被告先就被訴事實為有
    罪之陳述時，審判長得告知被告簡式審判程序之旨，並聽取
    當事人、代理人、辯護人及輔佐人之意見後，裁定進行簡式
    審判程序，刑事訴訟法第273 條之1 第1 項定有明文。經核
    ，本件被告甲○○所犯係死刑、無期徒刑、最輕本刑為三年
    以上有期徒刑以外之罪，其於準備程序中就被訴事實為有罪
    之陳述，經法官告知簡式審判程序之旨，並聽取公訴人、被
    告之意見後，本院爰依首揭規定，合議裁定由受命法官獨任
    進行簡式審判程序，合先敘明。
二、訊據被告於本院審理時坦承前揭犯罪事實不諱，又扣案之白
    色晶體1 包，經送內政部警政署刑事警察局鑑定，驗前毛重
    24.31 公克，包裝塑膠袋重0.5 公克，取0.11公克鑑定用罄
    ，餘23.7公克，檢出第三級毒品愷他命（Ketamine）成分，
    純度約96﹪，驗前純質淨重約22.85 公克，有該局97年6 月
    13日刑鑑字第0970085463號鑑定書在卷可稽，是被告之前開
    自白，應合於事實，足為信取。本件事證業臻明確，被告犯
    行堪為認定，應依法論科。
三、核被告所為，係犯毒品危害防制條例第8 條第3 項之轉讓第
    三級毒品罪。按同條例第8 條規定：「（第1 項）轉讓第一
    級毒品者，處一年以上七年以下有期徒刑，得併科新臺幣一
    百萬元以下罰金。（第2 項）轉讓第二級毒品者，處六月以
    上五年以下有期徒刑，得併科新臺幣七十萬元以下罰金。（
    第2 項）轉讓第三級毒品者，處三年以下有期徒刑，得併科
    新臺幣三十萬元以下罰金。（第3 項）轉讓第四級毒品者，
    處一年以下有期徒刑，得併科新臺幣十萬元以下罰金。（第
    4 項）前四項之未遂犯罰之。（第5 項）轉讓毒品達一定數
    量者，加重其刑至二分之一，其標準由行政院定之。」又按
    同條例第11條第1 項、第2 項、第4 項分別規定：「持有第
    一級毒品者，處三年以下有期徒刑、拘役或新臺幣五萬元以
    下罰金。」、「持有第二級毒品者，處二年以下有期徒刑、
    拘役或新臺幣三萬元以下罰金。」、「持有毒品達一定數量
    者，加重其刑至二分之一，其標準由行政院定之。」行政院
    依上開條例第8 條第6 項及第11條第4 項規定所訂轉讓持有
    毒品加重其刑之數量標準第2 條規定「轉讓、持有毒品達一
    定數量者，加重其刑至二分之一，其標準如下：一、第一級
    毒品：淨重五公克以上。二、第二級毒品：淨重十公克以上
    。三、第三級毒品：淨重二十公克以上。四、第四級毒品：
    淨重二十公克以上。前項所稱淨重，指除去包裝後之毒品重
    量。」又同條例對於單純持有第三級毒品之行為，並未課予
    刑責。是以，據上所見，依該條例第8 條第3 項、第6 項規
    定，係指行為人「轉讓」第三級毒品逾淨重20公克以上，始
    有加重其刑之適用，非因其「持有」第三級毒品淨重逾20公
    克以上，即得遽為加重。從而，本件被告雖持有第三級毒品
    淨重22 .35 公 克，然其轉讓該毒品之重量祗0.3 公克，已
    如前述，故本件被告犯行尚不該當前開條例第8 條第6 項之
    加重條件，起訴書認應以加重等語，尚有未洽。本件執行公
    訴檢察官就被告犯行具體求處有期徒刑6 月，本院審酌被告
    轉讓毒品行為，致使他人同受毒品戕害，擴大毒品對國人身
    心健康之危害，其行徑至為可議，惟其於本院中終知悔悟，
    坦承犯行，且其轉讓之對象僅1 人，轉讓之毒品為第三級毒
    品，其數量更微，祗0. 3公克，其行為尚非至惡，且查其前
    無犯罪紀錄，有臺灣高等法院被告前案紀錄表在卷可按，故
    非惡劣之徒，其復未因此犯行而取得不法利益，另盱衡其本
    件犯罪動機、目的、手段等一切情狀，茲量處如主文所示之
    刑，並諭知易科罰金之折算標準。次按，首開條例第18條復
    規定：「（第1 項）查獲之第一、二級毒品及專供製造或施
    用第一、二級毒品之器具，不問屬於犯人與否，均沒收銷燬
    之；查獲之第三、四級毒品及製造或施用毒品之器具，無正
    當理由而擅自持有者，均沒入銷燬之。但合於醫藥、研究或
    訓練之用者，得不予銷燬。（第2 項）前項合於醫藥、研究
    或訓練用毒品或器具之管理辦法，由法務部會同行政院衛生
    署定之。」故查獲之第三級毒品，僅得予以行政沒入，其合
    於醫藥、研究或訓練之用者，即若沒入，亦得不予銷燬，而
    前述概為行政裁量權限，非司法機關得遽為諭知沒收銷燬之
    ；又刑法第38條第1 項第2 款所定得沒收之供犯罪所用或犯
    罪預備之物，必於犯罪有關係者，始屬相當，質言之，即沒
    收之物應與犯罪行為間具關聯性，始得予以沒收，此觀之最
    高法院95年度台上字第6377號、94年度台上字第955 號、93
    年度台上字第744 號、83年度台覆字第56號等判決闡明之意
    旨至詳。準上以言，本件被告為警扣得之前揭第三級毒品愷
    他命1 包，本院自不得諭知沒收銷燬之；另本院復查無證據
    可資證明併經警扣獲之磅秤1 組、分裝杓1 支、中型分裝袋
    48個、小型分裝袋68個等，係被告用以實行本件轉讓毒品犯
    行之物，故亦不予宣告沒收，起訴書認應併予沒收乙節，容
    非允適，附此敘明。
據上論斷，應依刑事訴訟法第273 條之1 第1 項、第299 條第1
項前段，毒品危害防制條例第8 條第3 項，刑法第11條前段、第
41條第1 項前段，判決如主文。
本案經檢察官黃佳權到庭執行職務。
中    華    民    國    97    年    10    月    9     日
                    刑事第一庭  法  官  朱敏賢
上列正本證明與原本無異。
如不服本判決，應於送達後10日內敘明上訴理由，向本院提出上
訴狀。
                                書記官  李郁禎
中    華    民    國    97    年    10    月    9     日
附錄本案論罪科刑法條：
毒品危害防制條例第8 條
轉讓第一級毒品者，處一年以上七年以下有期徒刑，得併科新臺
幣一百萬元以下罰金。
轉讓第二級毒品者，處六月以上五年以下有期徒刑，得併科新臺
幣七十萬元以下罰金。
轉讓第三級毒品者，處三年以下有期徒刑，得併科新臺幣三十萬
元以下罰金。
轉讓第四級毒品者，處一年以下有期徒刑，得併科新臺幣十萬元
以下罰金。
前四項之未遂犯罰之。
轉讓毒品達一定數量者，加重其刑至二分之一，其標準由行政院
定之。


司法院資訊處製作；財團法人民間司法改革基金會備份。
